【裁判字號】    97,台上,2656
【裁判日期】    970619
【裁判案由】    偽造文書等罪
【裁判全文】
最高法院刑事判決            九十七年度台上字第二六五六號
上  訴  人  甲○○
上列上訴人因偽造文書等罪案件，不服台灣高等法院台中分院中
華民國九十四年五月三十一日第二審判決（九十四年度上訴字第
五五八號，起訴案號：台灣台中地方法院檢察署九十二年度偵字
第二一二九○號），提起上訴，本院判決如下：
    主  文
上訴駁回。
    理  由
按刑事訴訟法第三百七十七條規定，上訴於第三審法院，非以判
決違背法令為理由，不得為之。是提起第三審上訴，應以原判決
違背法令為理由，係屬法定要件。如果上訴理由書狀並未指摘原
判決有何違法，自應認其上訴為違背法律上之程式，予以駁回。
本件上訴人甲○○上訴意旨略以：（一）依大日實業有限公司（
下稱大日公司）之系爭九張支票用途帳載，確載有屬上訴人薪資
而非購車款，與上訴人所辯一致，上訴人亦否認係上訴人指示張
雅如為如此記載；大日公司自承未曾將系爭車輛列入資產，又與
張雅如所述不同；且張雅如證稱大日公司在上訴人使用許久後，
以遠高於上訴人購入價新台幣（下同）二十萬元之二十七萬元向
上訴人購入系爭汽車，所證明顯違反經驗法則；張雅如之證詞已
非無瑕疵。系爭汽車回復上訴人名下後，大日公司曾收受退回之
大日公司溢繳牌照稅款，于正龍焉能諉為不知；原審僅憑張雅如
之證詞、于正龍推諉不知之詞，即推翻帳冊記載，採信告訴人之
說詞，逾越採證法則權限；又對上開上訴人有利之辯解何以不採
，未予說明，有判決不適用法則之違法。（二）上訴人一再抗辯
系爭二十七萬元支票係用以補足上訴人與于正龍幾年來獎金之差
額，並聲請原審命告訴人公司提出民國八十八年至九十年間之支
票領取憑證以供證明；上訴人又聲請對上訴人及證人張雅如進行
測謊；原判決均未予調查又未說明不予調查之理由，有應於審判
期日調查之證據而未予調查及理由不備之違法云云。
惟查原判決依憑上訴人之部分自白、證人于正龍、張雅如、謝銀
宗、楊麗英之證言，付款人為三信商業銀行、票面金額各三萬元
之支票九張、交通部公路總局台中區監理所函及所附汽車過戶異
動登記書、汽車新領牌照登記書（含讓渡書、切結書）等共八份
等證據資料，資以認定上訴人有原判決事實欄所記載關於業務上
侵占之事實，因而維持第一審依修正前牽連涉犯刑法第二百十六
條、第二百十條、第二百十四條、第三百三十六條第二項之規定
從一重論處上訴人意圖為自己不法之所有，而侵占對於業務上所
持有之物罪刑（處有期徒刑七月），駁回上訴人在第二審之上訴
，已詳述其所憑之證據及理由。對於上訴人否認有何業務侵占、
偽造私文書之犯行，辯稱：系爭汽車為伊出資所購，僅係藉大日
公司名義登記，伊離職時，大日公司及其負責人于正龍同意交付
公司大、小章，由伊將系爭汽車辦理過戶登記，回歸於伊名下，
伊並無偽造文書及業務侵占行為云云，經綜合調查證據之結果，
認不可採，已分別在判決內詳予指駁，並說明其理由。原判決所
為論述，核與卷證資料相符，從形式上觀察，並無違背法令之情
形。按認事採證、證據之取捨及證據證明力之判斷，俱屬事實審
法院之職權，苟無違背證據法則，自不能指為違法。查（一）原
判決說明證人謝銀宗於原審雖證稱：系爭汽車係於八十九年十一
月七日由謝世鋒以二十萬元代價出售予上訴人，並過戶在大日公
司名下等語，惟證人謝銀宗上開證詞僅足證明八十九年間之買賣
情形而已，就九十年七月間上訴人將系爭汽車出售予大日公司之
事，謝銀宗並未參與，認其證詞並不足為有利於上訴人之認定。
原判決另採用證人即大日公司會計張雅如證稱：系爭汽車為大日
公司所有的車輛，九十年七月間上訴人向其領取面額三萬元之支
票共九張，金額合計二十七萬元，作為購買系爭汽車之車款，這
二十七萬元之目的，是付車款，二十七萬元的帳以每月薪水計入
上訴人的帳面裡等語。縱證人張雅如所稱買回該車之價格高於上
訴人當初買入之價格，惟既係基於買賣雙方之同意，難謂有何違
反經驗法則，此為原審認事採證、證據取捨及判斷之職權適法行
使，核無違背法令之情形。（二）原判決理由復說明大日公司之
股東共有五人、資本額為五百萬元，于正龍出資三百八十萬元、
上訴人與其餘三名股東各出資三十萬元，有大日公司之公司登記
事項卡及股東名冊一份附卷可稽，且經證人張雅如結證稱：其自
八十五年即任職大日公司，負責公司會計業務，該面額三萬元之
支票九張，係上訴人要其開立作為購買系爭汽車之車款，另大日
公司有賺錢時，于正龍才會指示其開票核發工作獎金，上訴人並
不會指示工作獎金之開立，于正龍與上訴人之工作獎金的分配金
額本來就不同，其不記得八十九年有工作獎金，九十年度其只有
開立系爭九張支票，上訴人代理大日公司負責人職務時，其有拿
傳票給上訴人看，是于正龍要其拿給上訴人看的，但上訴人並無
看資產負債表等語，核與于正龍證稱大日公司有盈餘時，由其指
示會計小姐按月開立同面額之支票核發，其是公司最高主管也是
最大股東，工作獎金與上訴人不同等語相符。上訴人復未舉證證
明其與于正龍間就大日公司之工作獎金有約定採五五對分之事實
，所辯該二十七萬元為其與于正龍間工作獎金之差額等語，應屬
無據。系爭九張支票確為大日公司向上訴人購買系爭汽車之車款
無訛。因認上訴人所辯大日公司所簽發面額三萬元之支票九張共
二十七萬元，係其任職大日公司時之工作獎金，其與于正龍約定
工作獎金為五五分帳，此二十七萬元是三年間之差額云云，並不
足採。上訴人請求將其本人及證人張雅如送請測謊鑑定乙節，原
判決亦已說明測謊鑑定係以該測謊鑑定之結果與各該證人之證言
及其他調查證據之結果相互印證而就各該證人之證言分別為可否
採納之認定。本件上訴人上開犯行已據相關證人詳盡證述在卷，
且與各書證相互審酌之結果，應認上訴人之辯解為無可採，故上
訴人請求測謊鑑定，並無必要等語。亦無上訴意旨所指應於審判
期日調查證據未予調查或判決不備理由可言。上訴人上訴意旨，
無非就屬原審採證認事職權之適法行使及原判決已說明事項，徒
憑己見，任意指摘為違法，且仍為單純事實之爭執，俱難謂為適
法之第三審上訴理由。依上揭說明，其上訴違背法律上之程式，
應予駁回。又原判決依刑法第二百十四條、第三百三十六條第二
項論罪部分，原屬刑事訴訟法第三百七十六條第一款、第三款所
列不得上訴於第三審之案件，然因與之有裁判上一罪關係之行使
偽造私文書罪部分係得上訴於本院之案件，基於審判不可分之原
則，自得一併上訴，附此敘明。又背信部分，業已判決確定，並
移送執行，併予敘明。
據上論結，應依刑事訴訟法第三百九十五條前段，判決如主文。
中    華    民    國  九十七  年    六    月   十九   日
                      最高法院刑事第二庭
                          審判長法官  莊  登  照
                                法官  黃  一  鑫
                                法官  徐  昌  錦
                                法官  許  錦  印
                                法官  蔡  彩  貞
      本件正本證明與原本無異
                                      書  記  官
中    華    民    國  九十七  年    六    月  二十四  日
                                                 H


司法院資訊處製作；財團法人民間司法改革基金會備份。
